【裁判字號】    97,交抗,682
【裁判日期】    970630
【裁判案由】    聲明異議
【裁判全文】
臺灣高等法院臺中分院刑事裁定         97年度交抗字第682號
抗  告  人
即受處分人  甲○○
上列抗告人因違反道路交通管理處罰條例案件，不服臺灣臺中地
方法院中華民國97年5月14日所為裁定 （97年度交聲字第1184號
）提起抗告，本院裁定如下:
    主  文
抗告駁回
    理  由
一、抗告意旨略以：本件車禍發生時尚未天亮，光線不足又有下
    雨，而被害人楊華銘先生身著暗色服飾，亦未戴符合規格之
    安全帽，其腳踏車復無任何反光裝置，其行經豐南街及育英
    路口時亦非直線行駛，故抗告人不易注意及此，且抗告人所
    駕駛為舊型三菱堅達小貨車，後視鏡較一般車輛為大，故轉
    彎時被左前方後視鏡及 A柱擋住視線，造成抗告人無法注意
    之死角。又抗告人於左轉時已注意前後之狀況，亦打左轉方
    向燈，於看到楊華銘之腳踏車時，亦馬上採煞車，惟仍不慎
    擦撞腳踏車踏板，導致事故之發生。臺灣省臺中縣區車輛行
    車事故鑑定委員車禍發生當時並未在現場，亦無任何證據可
    供認定，卻做出楊華銘先生先行駛入岔路之鑑定報告，其鑑
    定結果顯有違誤。抗告人之所以於臺中地檢署坦承不諱，接
    受檢察官之緩起訴，並非承認自己有違反道路交通安全規則
    第 94條第3項之規定，實乃因認為應對往生者負道義之責任
    。抗告人於事故前收入本不穩定，現亦負擔民事和解 200萬
    之貸款，抗告人妻子亦須至醫院復健，故駕駛該小貨車乃抗
    告人生活上不可缺少之行為。懇請鈞院撤銷原處分更為適法
    裁定，使抗告人家庭不致陷入困境等語。
二、按汽車駕駛人，駕駛汽車違反道路交通安全規則，因而肇事
    致人死亡者，吊銷其駕駛執照；又汽車駕駛人，曾依本條例
    其他各條規定吊銷駕駛執照者， 1年內不得考領駕駛執照，
    道路交通管理處罰條例第61條第1項第4款、第67條第 3項分
    別定有明文。次按汽車行駛時，駕駛人應注意車前狀況及兩
    車併行之間隔，並隨時採取必要之安全措施，道路交通安全
    規則第94條第3項亦定有明文。
三、經查：抗告人甲○○於96年11月1日上午5時53分許，駕駛車
    牌號碼 ZV-8476號自用小貨車，行經臺中縣豐原市○○路與
    豐南街口欲左轉育英路，原應注意車前狀況，並隨時採取必
    要之安全措施，依當時客觀情形，並無不能注意之特別情事
    ，竟疏於注意，適對向楊華銘騎乘腳踏車行經該處路口，因
    而煞避不及，致其所駕駛之自用小貨車前端保險桿碰撞楊華
    銘腳踏車，致楊華銘摔倒傷重不治死亡。前述事實，有臺灣
    臺中地方法院檢察署97年偵字第6942號緩起訴處分書之內容
    可參（見97年交聲字第1184號卷第34頁），而原審法院亦調
    閱臺灣臺中地方法院檢察署97年偵字第6942號、96年相字第
    1702號案件全部卷宗，核對抗告人警詢及偵查筆錄、道路交
    通事故現場圖、道路交通事故調查報告表(一)及(二)、肇事現場
    照片18張等並無違誤，且臺灣省臺中縣區車輛行車事故鑑定
    委員會臺中縣區960575案鑑定意見書亦認「一甲○○駕駛ZV
    -8476自用小貨車行經閃光黃燈岔路口左轉未注意車前狀況
    ，未讓先駛入岔路內直行之腳踏車先行，為肇事原因。二楊
    華銘騎腳踏車無肇事因素」在卷可稽（參97年交聲字第1184
    號卷第35、38頁），綜上可證，抗告人於本件車禍事故中，
    確有疏於注意車前狀況之過失，而違反道路交通安全規則第
    94條第3 項之規定。抗告人抗告意旨雖以：抗告人左轉時已
    採取必要之安全措施，卻仍發生如此之結果，抗告人對於事
    故之發生並無任何過失存在云云，惟觀諸本件車禍鑑定報告
    已綜合事發時間、地點、天候、車損等各種情形，並有諸多
    資料佐證（參97年交聲字第1184號卷第35頁），且縱不考量
    被害人楊華銘是否先行駛入岔路，然依據上述資料即足以認
    定抗告人有「駕駛 ZV-8476自用小貨車行經閃光黃燈岔路口
    左轉未注意車前狀況」之過失存在，故本院認抗告人於事故
    之發生實有過失。至抗告人謂其家中處境艱難云云，實與抗
    告人於事故之發生是否有過失無涉，因而原審裁定駁回抗告
    人之聲明異議，並無違誤，抗告人以上述抗告意旨提起抗告
    ，指摘原裁定不當，難謂有理由，其抗告應予駁回。
據上論結，依刑事訴訟法第412條、道路交通案件處理法第26 條
，裁定如主文。
中    華    民    國    97    年    6     月    30    日
            刑事第八庭  審判長法  官  羅  得  村
                              法  官  劉  榮  服
                              法  官  張  靜  琪
上列正本證明與原本無異。
不得再抗告。
                              書記官  陳  俞  豪
中    華    民    國    97    年    6     月    30    日


司法院資訊處製作；財團法人民間司法改革基金會備份。
